臺灣高等法院高雄分院民事裁定
111年度抗字第264號
抗  告  人  余景登律師即林吉五之破產管理人

上列抗告人因交付法庭錄音光碟事件，對於中華民國111年8月15
日臺灣橋頭地方法院111年度聲字第71號所為裁定提起抗告，本
院裁定如下：
    主  文
抗告駁回。
抗告訴訟費用由抗告人負擔。
    理  由
一、抗告意旨略以：原裁定以伊未敘明聲請之法庭錄音光碟有何
    主張或維護法律上之利益，駁回伊之聲請，欠缺任何法令得
    不予許可或限制交付法庭錄音或錄影內容之依據。又原裁定
    未載明是否有法院組織法第90條之1立法理由所舉法院得不
    予許可或限制交付法庭錄音或錄影內容之相關規定之理由，
    於法相違，且與最高法院104年度台抗字第456號刑事裁定意
    旨不符，爰提起本件抗告，請求廢棄原裁定，並准予伊之聲
    請等語。
二、按除有依法令得不予許可或限制聲請閱覽、抄錄或攝影卷內
    文書，或涉及國家機密或其他依法令應予保密之事項者，法
    院得不予許可或限制交付法庭錄音或錄影內容外，當事人及
    依法得聲請閱覽卷宗之人，因主張或維護其法律上利益，得
    於開庭翌日起至裁判確定後六個月內，繳納費用聲請法院許
    可交付法庭錄音或錄影內容，民國104 年7 月1 日修正公布
    之法院組織法第90條之1 第1 項至第3 項定有明文。又當事
    人及依法得聲請閱覽卷宗之人，因主張或維護其法律上利益
    ，聲請交付法庭錄音或錄影內容時，應敘明理由，由法院為
    許可與否之裁定，104 年8 月7 日修正之法庭錄音錄影及其
    利用保存辦法第8條第1 項亦有明文。準此，請求交付法庭
    錄音光碟以主張或維護其法律上利益有必要者為限，且於聲
    請時，應敘明其理由。所謂主張或維護其法律上利益，依上
    開條文立法理由揭示，係指核對更正筆錄、他案訴訟所需、
    或認法院指揮訴訟方式對其訴訟權益有影響之虞，欲用以保
    障其法律上利益等，均屬之。
三、經查，抗告人係原法院111年度訴字第381號履行契約事件（
    下稱系爭事件）之被告，又系爭事件已於原法院111年6月30
    日審理終結，尚未確定乙節，有本院公務電話紀錄可稽，固
    堪認抗告人係有權聲請交付錄音光碟之人，且其前於111年6
    月15日聲請交付系爭事件111年6月9日之開庭錄音光碟資料
    ，符合法定聲請期限。惟抗告人於原法院之聲請狀中，並未
    敘明聲請交付系爭事件之法庭錄音光碟用途，或有何為主張
    或維護其法律上利益而必要之具體情事（原審卷第9至11頁
    ），經原審於111年7月1日發函命其敘明聲請交付法庭錄音
    光碟所主張或維護法律上利益之理由（原審卷第17頁）後，
    其於111年8月8日檢送之民事陳述意見狀（原審卷第21頁）
    ，僅陳述：參照最高法院104年度台抗字第456號刑事裁定，
    除有依法令不予許可或限制交付法庭錄音或錄影內容之情形
    外，即應予許可等語，仍未敘明聲請交付法庭錄音光碟之主
    張及維護法律上利益之具體理由，難認抗告人有主張或維護
    其法律上利益之正當理由，並有聲請交付前開法庭錄音光碟
    之必要，是原審裁定駁回其聲請，於法並無不合。甚者，抗
    告人提起抗告後，其抗告狀內，仍未釋明或敘明有主張或維
    護其法律上利益之必要之具體理由（本院卷第7至15頁）。
    至抗告意旨所引最高法院104年度台抗字第456號刑事裁定，
    係在法庭錄音錄影及其利用保存辦法第8條第1 項於104年8
    月7日修正前之同年7月23日所為裁定，為該裁定時之同法修
    正前第8條係規定：「當事人、代理人、辯護人、參加人、
    程序監理人，經開庭在場陳述之人書面同意者，得於開庭翌
    日起至裁判確定後30日內，繳納費用請求交付法庭錄音光碟
    。但以主張或維護其法律上利益有必要者為限。持有前項錄
    音光碟之人，不得作非正當目的使用。」，既與同法修正後
    第8條規定內容不同，前揭實務見解即非可逕予援用。是本
    件抗告人聲請交付法庭錄音光碟仍須符合修正後前引規定之
    要件，始為適法。原審裁定駁回抗告人之聲請，並無違誤，
    抗告意旨仍執前詞，指摘原裁定不當，為無理由，應予駁回
    。
四、據上論結，本件抗告為無理由，裁定如主文。
中　　華　　民　　國　　111 　年　　9 　　月　　30　　日
                            民事第一庭    
                                審判長法  官  甯  馨
                                      法  官  林雅莉
                                      法  官  何悅芳
以上正本證明與原本無異。
如不服本裁定應於送達後10日內向本院提出再抗告狀（須按他造
當事人之人數附繕本），並繳納再抗告費新臺幣1,000元。再為
抗告僅得以適用法規顯有錯誤為理由，並應委任律師為代理人。
如委任律師提起再抗告者，應一併繳納再抗告費。　　　
中　　華　　民　　國　　111 　年　　9 　　月　　30　　日
                                      書記官  戴育婷
備註：
再抗告人之配偶、三親等內之血親、二親等內之姻親，或再抗告
人為法人、中央或地方機關時，其所屬專任人員具有律師資格並
經法院認適當者，亦得為第三審代理人。
再抗告人或其法定代理人具有律師資格者及前項情形，應於提起
再抗告或委任時釋明之。